臺灣高等法院民事判決
109年度上字第366號
上訴人即附  傅素慎  
帶被上訴人          

訴訟代理人  許世正律師
被上訴人即  黃瑞文  
附帶上訴人                                     

訴訟代理人  林育任律師(法扶律師)
上列當事人間請求排除侵害事件，上訴人對於中華民國108年12
月30日臺灣士林地方法院107年度訴字第1986號第一審判決提起
上訴，被上訴人提起附帶上訴，本院於109年7月1日言詞辯論終
結，判決如下：
    主      文
原判決關於命上訴人拆除部分，於超過上訴人應將坐落臺北市○○
區○○○路○○○巷○○○弄○號及○號屋頂如本判決附圖第四層頂層未登
記部分㈠（面積四點九零平方公尺）、棚架㈠（面積零點九八平方
公尺）、棚架㈢（面積二點零五平方公尺）、第四層頂層未登記
部分㈡之3.73*0.14部分（面積零點五二平方公尺）、欄杆（面積
零點二七平方公尺）之地上物拆除部分及該部分假執行之宣告均
廢棄。
上廢棄部分，被上訴人在第一審之訴及假執行之聲請均駁回。
其餘上訴駁回。
被上訴人之附帶上訴駁回。
第一、二審訴訟費用，關於上訴部分，由上訴人負擔百分之三十
五，餘由被上訴人負擔；關於附帶上訴部分，由附帶上訴人負擔
。 
    事實及理由
一、被上訴人主張：門牌號碼臺北市○○區○○○路00巷00弄0號4樓
    房屋（下稱5號4樓房屋）為伊與母親即訴外人黃洪玉鑾共有
    ，應有部分各為3分之1、3分之2；門牌號碼臺北市○○區○○○
    路00巷00弄0號4樓房屋（下稱系爭房屋）為上訴人所有，兩
    造均為坐落臺北市○○區市○段0○段000○000地號土地（下各稱
    000地號、000地號土地）上、同棟雙拼公寓（下稱系爭公寓
    ）之區分所有人，系爭公寓5號及7號頂樓平台（下各稱系爭
    5號平台、系爭7號平台，合稱系爭屋頂平台）為兩造及其餘
    區分所有人所共有。詎上訴人將其前手賴福壽原在系爭7號
    平台上興建之建物拆除後，未經全體區分所有人之同意，擅
    自在該平台上建造如本判決附圖（下稱附圖）所示第四層頂
    層未登記部分㈠、第四層頂層未登記部分㈡、棚架㈠、棚架㈡、
    棚架㈢及欄杆等建物（合稱系爭增建物），占用系爭屋頂平
    台之面積合計24.92平方公尺。系爭公寓之全體區分所有人
    就系爭屋頂平台，並未成立默示分管契約，上訴人無權占用
    系爭7號平台，伊自得訴請拆除系爭增建物及返還系爭7號平
    台予全體共有人等情。爰依民法第821條、第767 條第1 項
    中段、第179條規定，求為上訴人應將系爭屋頂平台之系爭
    增建物拆除，將所占用系爭7號平台返還予全體共有人，並
    給付伊新臺幣（下同）3萬2,746元，及自民國103 年8 月15
    日起至拆除系爭增建物、返還系爭屋頂平台之日止，按月給
    付伊583元相當租金之不當得利之判決。
二、上訴人則以：系爭公寓乃4層樓雙拼建物，每層樓2戶，即5
    號1樓至4樓（下稱5號房屋）及7號1樓至4樓（下稱7號房屋
    ），合計8戶，雖共用樓梯及公寓大門，但各戶在構造及使
    用上均明顯區分，且5號、7號房屋分別坐落在000地號、000
    地號土地上，故5號房屋及7號房屋應屬不同建物，系爭5號
    平台及系爭7號平台亦分屬5號房屋及7號房屋所有人共有，
    被上訴人既為5號4樓房屋之共有人，尚非系爭7號平台之共
    有人，即無權就系爭7號平台之增建物主張權利。系爭公寓
    於70年間興建完成後，伊前手即000 地號土地之地主賴福壽
    分得系爭房屋，並在系爭7號平台上興建建物使用，30餘年
    從未有系爭公寓其他區分所有人提出異議，足見系爭公寓全
    體區分所有人就系爭7號平台由系爭房屋所有人使用乙節，
    已有默示分管契約存在，而被上訴人係於85年間因繼承而取
    得5號4樓房屋之應有部分，明知系爭增建物早已存在，自應
    受上開分管契約之拘束。又伊於101 年3 月間經原法院拍賣
    程序取得系爭房屋所有權後，賴福壽已於同年5月間將系爭
    增建物贈與伊，故伊具有以系爭增建物占用系爭7號平台之
    合法權源，並非不當得利。況附圖所示第四層頂層未登記部
    分㈡（3.93*4.00部分）及棚架㈡部分，均係搭建在伊所有之
    系爭房屋上，並未占用已登記之系爭屋頂平台，被上訴人對
    上二部分自無法律上請求權。再者，系爭屋頂平台上雖有系
    爭增建物存在，但5號平台上並無任何建物，足見區分所有
    人仍得利用系爭5號平台逃生，系爭增建物不會影響頂樓逃
    生等語，資為抗辯。
三、原審就被上訴人上揭請求部分，判命上訴人應將系爭屋頂平
    台上之系爭增建物拆除，並駁回被上訴人其餘請求，兩造各
    自就其受不利判決部分，分別提起上訴及附帶上訴。上訴人
    於本院聲明：㈠原判決不利於上訴人部分廢棄。㈡上廢棄部分
    ，被上訴人在第一審之訴及假執行之聲請均駁回。被上訴人
    於本院附帶上訴聲明：㈠原判決關於駁回後開第二項之訴部
    分廢棄。㈡上訴人應於拆除系爭增建物後，將系爭屋頂平台
    返還予伊及其他全體共有人，並應給付伊3萬2,746元，及自
    108年8月15日起至拆除系爭增建物、返還系爭屋頂平台之日
    止，按月給付伊583元。兩造各自答辯聲明：上訴或附帶上
    訴駁回。
四、兩造不爭執事項（見原審卷第207、208、215、216頁，並由
    本院依相關卷證為部分文字修正）：
  ㈠系爭公寓坐落在000、000地號土地上。被上訴人及其母親黃
    洪玉鑾為系爭公寓5號4樓房屋之共有人，應有部分各為3 分
    之1、3分之2；被上訴人係於85年2月18日因繼承而取得上開
    應有部分。
　㈡系爭房屋原為賴福壽所有，上訴人於101年3月22日，經原法
    院100年度司執字第53627號強制執行事件（下稱系爭執行事
    件）拍定買受系爭房屋，於同年4 月20日登記為系爭房屋之
    所有權人。
　㈢賴福壽曾在系爭7號平台上興建建物，並於101年5月1日將上
    開增建物贈與上訴人。
　㈣上訴人現以附圖所示第四層頂層未登記部分㈠、第四層頂層未
    登記部分㈡、棚架㈠、棚架㈡、棚架㈢及欄杆等建物占用系爭公
    寓之屋頂平台。上訴人為系爭增建物之事實上處分權人。
  上開事實為兩造所不爭（見原審卷第207、208、215、216頁）
  ，並有000地號及000地號土地登記謄本、5號4樓房屋及系爭房
  屋建物登記謄本、異動索引、地籍圖謄本、使用執照存根、建
  物各層平面圖、原審勘驗筆錄、現場照片、建築改良物贈與移
  轉契約書、臺北市建成地政事務所108年7月24日北市建地測字
  第1087012329號函及附件之土地複丈成果圖等在卷可稽（見原
  審調字卷第12至18頁；原審卷第25至39、47、58至60、88至10
  9、140至146、159、160、176至190頁；本院卷第137頁），應
  堪信為真。
五、被上訴人主張上訴人以系爭增建物無權占用系爭屋頂平台，
    訴請拆除系爭增建物及返還平台，並給付相當於租金之不當
    得利等情，上訴人則以上揭情詞置辯。茲就爭點分別論述如
    下：
  ㈠如附圖所示第四層頂層未登記部分㈡之3.93*4.00部分及棚架㈡
    部分（下稱系爭陽台上方增建物），並非位在系爭公寓區分
    所有人之共用部分，被上訴人訴請拆除及返還相當於租金之
    不當得利，為無理由：
　⒈按「稱區分所有建築物者，謂數人區分一建築物而各專有其
    一部，就專有部分有單獨所有權，並就該建築物及其附屬物
    之共同部分共有之建築物。前項專有部分，指區分所有建築
    物在構造上及使用上可獨立，且得單獨為所有權之標的者。
    共有部分，指區分所有建築物專有部分以外之其他部分及不
    屬於專有部分之附屬物。區分所有人就區分所有建築物共有
    部分及基地之應有部分，依其專有部分面積與專有部分總面
    積之比例定之。」，民法第799 條第1 項、第2 項、第4 項
    分別定有明文。次按大樓頂樓平台為建築物之主要結構，係
    供作逃生避難之用，以維護建築之安全與外觀，性質上不許
    分割而獨立為區分所有之客體，應由全體住戶共同使用，自
    係大樓各區分所有人之共有部分（最高法院78年度台上字第
    1229號、84年度台上字第2683號民事判決意旨參照）。
　⒉本院經調閱系爭公寓之使用執照登記卷（70使字第1458號）
    ，發現系爭公寓原始規劃1 樓係作為店鋪，2樓作為辦公室
    ，3 至4 樓則作為集合住宅使用，且第1至4層登記面積分別
    為88.27、86.56、78.24、64.77平方公尺，系爭公寓乃逐層
    向上縮減面積等情，有使用執照存根及系爭公寓完工時之現
    場照片附卷可查（見原審卷第60頁；本院卷第190、191頁）
    。又附圖所示第四層頂層未登記部分㈡之3.93*4.00部分及棚
    架㈡部分，依外觀觀之，固與系爭公寓之頂樓平台相接壤，
    但系爭陽台上方增建物並非搭建在使用執照竣工圖之屋頂層
    ，實係搭建在上訴人所有系爭房屋及7號3樓房屋之「陽台增
    建物」上方，此為兩造所不爭（見本院卷第160頁），並有
    附圖及原法院100年度司執字第53627號執行卷所附優世國際
    不動產估價師事務所不動產鑑定書（下稱系爭鑑定書）之現
    況照片為證。準此，系爭公寓已登記部分之屋頂平台雖屬於
    系爭公寓之共用部分，為各區分所有人所共有，惟上訴人所
    有之系爭陽台上方增建物既係搭建在系爭公寓之「專有部分
    」即系爭房屋及7號3樓房屋之陽台及「陽台增建物」上方，
    而非搭建在系爭公寓已登記部分之屋頂層平台，尚難謂此部
    分增建物有何侵害被上訴人之所有權或構成不當得利，則被
    上訴人以系爭陽台上方增建物占用伊與其他區分所有人共有
    之系爭屋頂平台為由，依民法第821條、第767 條第1 項中
    段、第179條規定，訴請上訴人拆除系爭陽台上方增建物及
    返還平台，並給付相當於租金之不當得利，即屬無據。
　⒊查系爭公寓係坐落在405、000地號土地上，5號1至4樓房屋及
    7號1至4樓房屋之建物登記謄本分別記載建物坐落地號為000
    地號土地及000地號土地，此有系爭公寓各建物登記謄本附
    卷可查（見原審卷第31至39頁），上訴人雖據此主張：5號
    房屋及7號房屋應屬不同建物，系爭5號平台及系爭7號平台
    亦分屬5號房屋及7號房屋所有人共有，被上訴人既為5號4樓
    房屋之共有人，尚非系爭7號平台之共有人，即無權就系爭7
    號平台之增建物主張權利云云。惟查，系爭公寓之5號房屋
    及7號房屋均係以一樓公寓大門出入，及以公共樓梯進出各
    專有建物，此為上訴人所不爭（見本院卷第147頁），並有
    系爭鑑定書之現場照片為證，且系爭公寓之5號頂樓平台及7
    號頂樓平台相連通，亦有使用執照所附系爭公寓屋頂平台原
    始照片為證（見原審卷第183頁），足徵系爭公寓乃一整體
    區分所有建物甚明，雖系爭公寓建築完成時之地政法規，尚
    未規定建築基地須辦理合併為同一地號，仍無礙於系爭公寓
    乃一區分所有建物，及系爭公寓之已登記屋頂平台應屬各區
    分所有人共用部分之認定。
  ㈡上訴人就使用執照竣工圖之系爭7號平台部分，有約定專用權
    ：
　⒈按公寓大廈專有部分以外之其他部分及不屬專有之附屬建築
    物，而供共同使用者，為共用部分；公寓大廈共用部分經約
    定供特定區分所有人使用者，為約定專用部分，公寓大廈管
    理條例（下稱公寓條例）第3 條第4 款、第5 款分別定有明
    文。且依公寓條例第55條第2 項規定，公寓條例於84年6 月
    30日施行前已取得建造執照之公寓大廈，其區分所有人就公
    寓大廈共有部分約定專用，並不受公寓條例第7 條各款不得
    為約定專用部分之限制。查系爭公寓係於70年9月17日建築
    完成，於同年月30日取得使用執照，並於71年1月19日完成
    第一次登記，此有使用執照存根、系爭公寓建物登記謄本存
    卷可考（見原審卷第31至39、60頁），可知系爭公寓係於84
    年6 月30日公寓條例施行前已取得建造執照並完成登記之公
    寓大廈，系爭屋頂平台不受公寓條例第7條規定不得為約定
    專用部分之限制，得約定供區分所有人中之特定人使用而為
    約定專用權之客體。又按共有人對共有物之特定部分為使用
    收益，須徵得其他共有人全體之同意，然所謂同意，原不以
    於行為時，分別以書面出之為必要；其因明示或默示所為之
    事前或事後承認（追認）均足當之。且「共有物分管契約係
    共有人就共有物管理方法所成立之協定，依民法第820 條第
    1 項規定，應由共有人全體共同協議訂定之。」、「共有物
    分管之約定，不以訂立書面為要件，倘共有人間實際上劃定
    使用範圍，對各自占有管領之部分，互相容忍，對於他共有
    人使用、收益，各自占有之土地，未予干涉，已歷有年所，
    即非不得認有默示分管契約之存在。」、「倘共有人已按分
    管契約占有共有物之特定部分，他共有人嗣後將其應有部分
    讓與第三人，除有特別情事外，其受讓人對於分管契約之存
    在，通常即有可得而知之情形，而應受分管契約之拘束。」
    ，最高法院89年度台上字第585 號、83年度台上字第1377號
    、99年度台上第2278號民事判決意旨參照。再按所謂默示之
    意思表示，除依表意人之舉動或其他情事，足以間接推知其
    有承諾之效果意思者外（最高法院29年度上字第762 號民事
    判決意旨供參），倘單純之沉默，依交易上之慣例或特定人
    間之特別情事，在一般社會之通念，可認為有一定之意思表
    示者，亦非不得謂為默示之意思表示。
　⒉查系爭公寓係於69年4月11日開工興建，以405 地號土地原共
    有人賴福壽、訴外人賴福來及407 地號土地原所有人即訴外
    人簡錦雄為共同起造人，於建造期間將起造人簡錦雄變更為
    訴外人周曹寶蓮；系爭公寓於70年間竣工後，7號1至4 樓房
    屋分歸賴福壽、賴福來2人共有，5號1至4樓房屋則歸周曹寶
    蓮所有。又5號4樓房屋係於71年12月27日以買賣為原因，登
    記為黃洪玉鑾所有，於85年4 月27日以夫妻聯合財產更名為
    原因，更名為訴外人即被上訴人之父黃正雄所有，嗣黃正雄
    於85年2月18日死亡後，由被上訴人與黃洪玉鑾、訴外人黃
    瑞仁繼承取得5號4樓房屋所有權，現則登記為被上訴人與黃
    洪玉鑾共有；另系爭房屋於91年11月1 日以共有物分割為原
    因，登記為賴福壽單獨所有，嗣上訴人於101年3月22日經系
    爭執行事件拍定取得系爭房屋，於同年4 月20日登記為系爭
    房屋之所有權人等情，有使用執照申請書、使用執照存根、
    系爭公寓異動索引、黃正雄之除戶戶籍謄本等附卷可考（見
    原審卷第60、88至109頁 ；本院卷第125頁），足徵上訴人
    之前手賴福壽乃系爭公寓之起造人之一，其自系爭公寓71年
    1月19日辦理第一次登記時即為系爭房屋之共有人暨系爭屋
    頂平台之共有人，被上訴人之母黃洪玉鑾則自71年12月27日
    起即為5號4樓房屋之所有人及系爭屋頂平台之共有人。
　⒊查賴福壽曾在系爭7號平台上興建建物，並於101年5月1日將
    上開增建物贈與上訴人，已如前述。觀之卷附臺北市政府都
    市發展局之系爭屋頂平台違建檢舉查報資料及農委會83年航
    空照片圖（見原審卷第127至136、232至240頁），可知系爭
    7號平台於83年間已有建物存在其上，斯時如附圖第四層頂
    層未登記部分㈠之建物係廁所，附圖第四層頂層未登記部分㈡
    之建物則為房間，嗣上訴人於101年4月20日拍賣取得系爭房
    屋所有權後，在系爭7號平台上增建一層高之金屬棚架，經
    住戶檢舉後，臺北市建築管理工程處（下稱北市建管處）認
    定上開廁所及房間均屬既存違建而列管在案，然上開金屬棚
    架則為新違建，北市建管處發函命拆除後，上訴人已於102
    年3月18日自行拆除上開棚架。且賴福來於系爭執行事件中
    稱：系爭公寓興建時頂樓就有加蓋小房間及衛浴建物，伊將
    系爭公寓7號2、3樓房屋賣掉後（按依原審卷第101、105頁
    之大同區市○段○○段0000號、0000號建物登記謄本，賴福來
    係於93年8月13日出售），就搬到頂樓居住等語。準此，堪
    認賴福壽至遲於83年間已在系爭7號平台上興建上開房間及
    廁所甚明。又依系爭公寓之使用執照存根及建物各層平面圖
    （見原審調字卷第18頁；原審卷第60頁），系爭公寓之外觀
    本應由1樓逐層向上縮減面積，即系爭公寓之側面應呈現陽
    台退縮之階梯狀，然兩造均供稱：系爭公寓現況並未向後退
    縮，各樓層前面是切齊的，各樓層皆有向外擴建等語（見本
    院卷第161頁），足徵系爭公寓於取得使用執照後，起造人
    或各區分所有人確有將陽台外推及增建之二次施工情形。參
    以系爭公寓多數樓層均有違章建築、占用非專有部分之情形
    ，且被上訴人自承：系爭公寓之地下室現由1樓住戶擺放雜
    物，2樓以上住戶很少下去等語（見本院卷第116頁），則上
    訴人主張各區分所有人同意由系爭房屋所有人使用系爭7號
    平台，由1樓房屋所有人使用地下室，已默示成立分管契約
    之情，尚非不足採信。再者，系爭7號平台上之系爭增建物
    ，係於101年間初次遭北市建管處查報違建，此有臺北市違
    建查報查詢資料在卷可按（見本院卷第99至109頁），是系
    爭增建物於101年遭檢舉違建前，已存在系爭7號平台上至少
    18年之久，益徵系爭公寓之原始區分所有人應已達成由系爭
    房屋所有人專用系爭7號平台之分管協議。又自系爭公寓外
    觀即可輕易得知系爭增建物之存在，此為兩造所不爭，並有
    系爭鑑定書內容摘要及現場照片可證，則系爭公寓各承購戶
    及其後之受讓人（包括兩造）對於分管契約之存在，通常即
    有可得而知之情形，自應受該分管契約之拘束。被上訴人以
    伊父母未告知伊曾與其他區分所有人達成分管契約，及伊未
    長期居住在5號4樓房屋為由，主張兩造未成立分管契約，伊
    不受分管契約之拘束云云，洵不足採。
　㈢被上訴人依民法第821條前段、第767 條第1 項中段規定，請
    求上訴人拆除附圖所示第四層頂層未登記部分㈠、棚架㈠、棚
    架㈢、欄杆及第四層頂層未登記部分㈡之3.73*0.14部分（下
    稱系爭已登記7號平台增建物），為有理由：
　⒈按物之使用，乃指依物之用法，不毀損其物體或變更其性質
    ，以供吾人需要而言，而大樓屋頂平台之用途，一般作為火
    災之避難場、電梯之機械室、屋頂之出入口、避雷針、共同
    天線、火災時之通路，如住戶於屋頂平台加蓋建物，影響全
    建築物之景觀及住戶之安全，已達變更屋頂之用途或性質，
    自非適當，共有人為全體共有人之利益，自得本於所有權請
    求除去之（最高法院92年度台上字第41號民事判決意旨參照
    ）。本件上訴人為系爭房屋之所有人，依分管契約就系爭7
    號平台享有約定專用權，固得管理使用系爭7號平台，惟依
    上開最高法院判決意旨，系爭7號平台仍應保持平台之原狀
    而為使用，始得謂本於共有物本來之用法，依其性質、構造
    而為使用。又系爭增建物之附圖所示第四層頂層未登記部分
    ㈠建物之屋頂係由木架、鐵皮構成，牆壁靠近9號處為磚造，
    靠近鐵製圍籬之隔牆內部為木頭、外部貼磁磚，現作為廚房
    及擺設洗衣機使用；附圖所示第四層頂層未登記部分㈡建物
    係磚造一層房間，屋頂為鐵皮及木架，屋頂下方設有活動式
    棚架，該建物內有廁所，上訴人現將上二建物出租他人使用
    ；附圖所示欄杆為一與人同高之鐵製圍籬，用以區隔系爭7
    號平台、系爭5號平台，並使全部系爭7號平台成為獨立使用
    之空間等情，有原審勘驗筆錄及現場照片為證（見原審卷第
    140至146、176至181頁），顯見上訴人及其前手在系爭7號
    平台上興建附圖所示第四層頂層未登記部分㈠、棚架㈠、棚架
    ㈢、欄杆及第四層頂層未登記部分㈡之3.73*0.14部分之建物
    ，已違反屋頂平台之使用目的，並使系爭公寓其他住戶無法
    通行系爭7號平台，足徵系爭已登記7號平台增建物已對系爭
    公寓之原始設計、整體景觀及逃生消防避難均造成嚴重影響
    ，即屬侵害其他區分所有人之權利，從而被上訴人既為系爭
    公寓區分所有人，自得本於所有權請求除去其妨害。上訴人
    抗辯：系爭屋頂平台之7號平台雖有系爭增建物存在，但5號
    平台上無任何增建物，各區分所有人仍得利用系爭5號平台
    逃生，故系爭已登記7號平台增建物不會影響頂樓逃生云云
    ，尚不足取。
　⒉按所有人對於對於妨害其所有權者，得請求除去之；各共有
    人對於第三人，得就共有物之全部為本於所有權之請求，民
    法第767 條第1 項中段、第821條前段分別定有明文。本件
    上訴人為系爭已登記7號平台增建物之事實上處分權人，而
    此部分增建物就系爭7號平台已逾越約定專用之目的而為目
    的外之使用，則被上訴人依民法第767 條第1 項中段及第82
    1條前段規定，請求具處分權之上訴人將此部分增建物拆除
    ，自屬有據。
　㈣被上訴人依民法第179 條規定，請求上訴人給付相當於租金
    之不當得利，有無理由？
    按無法律上之原因而受利益，致他人受損害者，應返還其利
    益；民法第179 條前段定有明文。又不當得利，須以無法律
    上之原因而受利益，致他人受損害為其成立要件（最高法院
    47年度台上字第303號民事判決意旨參照）。查系爭7號平台
    為上訴人依分管契約約定專用部分，業經本院認定如前，雖
    系爭已登記7號平台增建物因違反屋頂平台之使用目的而應
    予拆除，惟仍不影響上訴人管理使用系爭7號平台之權能，
    尚非無權占用，自難謂上訴人利用系爭7號平台如附圖所示
    第四層頂層未登記部分㈠、棚架㈠、棚架㈢、欄杆及第四層頂
    層未登記部分㈡之3.73*0.14部分所受之利益為無法律上原因
    。從而被上訴人依民法第179 條規定，請求上訴人返還占用
    系爭7號平台上開部分相當於租金之不當得利，即屬無據。
六、綜上所述，系爭陽台上增建物並未占用被上訴人與其他區分
    所有人共有之系爭屋頂平台，被上訴人主張上訴人侵害其此
    部分屋頂平台之所有權，並不足採；又兩造就系爭7號平台
    存有默示分管契約，上訴人以系爭已登記7號平台增建物占
    用系爭7號平台，雖非無權占有，但因違反屋頂平台之使用
    目的而應予拆除。從而被上訴人依民法第767 條第1 項中段
    及第821條前段規定，請求上訴人將附圖所示第四層頂層未
    登記部分㈠（面積4.90平方公尺）、棚架㈠（面積0.98平方公
    尺）、棚架㈢（面積2.05平方公尺）、欄杆（面積0.27平方
    公尺）及第四層頂層未登記部分㈡之3.73*0.14部分（面積0.
    52平方公尺）之地上物拆除，自屬正當，應予准許，逾此部
    分之請求，不應准許。原審判命超過上開應准許部分，為上
    訴人敗訴之判決，尚有未洽，上訴人上訴意旨指摘原判決此
    部分不當，求予廢棄改判，為有理由，爰由本院廢棄並改判
    如主文第1、2 項所示。至原審就上開應予准許部分所為上
    訴人敗訴之判決，及原審所為被上訴人敗訴之判決，均無不
    合，兩造就其敗訴部分分別提起上訴及附帶上訴，均指摘原
    判決不利己之部分不當，求予廢棄改判，為無理由，均應駁
    回。
七、本件事證已臻明確，兩造其餘之攻擊或防禦方法及所用之證
    據，經本院斟酌後，認為均不足以影響本判決之結果，爰不
    逐一論列，附此敘明。
八、據上論結，本件上訴為一部有理由、一部無理由，附帶上訴
    為無理由，依民事訴訟法第450條、第449條第1項、第78條
    、第79條，判決如主文。
中　　華　　民　　國　　109 　年　　7 　　月　　15　　日
                  民事第十六庭  
                        審判長法  官  朱耀平
                              法  官  黃明發
                              法  官  羅立德
正本係照原本作成。
如不服本判決，應於收受送達後20日內向本院提出上訴書狀，其
未表明上訴理由者，應於提出上訴後20日內向本院補提理由書狀
（均須按他造當事人之人數附繕本）上訴時應提出委任律師或具
有律師資格之人之委任狀；委任有律師資格者，另應附具律師資
格證書及釋明委任人與受任人有民事訴訟法第466 條之1第1項但
書或第2項（詳附註）所定關係之釋明文書影本。如委任律師提
起上訴者，應一併繳納上訴審裁判費。
中　　華　　民　　國　　109 　年　　7 　　月　　17　　日
　　　　　　　　　　　　　    書記官  顧哲瑜
附註：
民事訴訟法第466條之1（第1項、第2項）：
對於第二審判決上訴，上訴人應委任律師為訴訟代理人。但上訴
人或其法定代理人具有律師資格者，不在此限。
上訴人之配偶、三親等內之血親、二親等內之姻親，或上訴人為
法人、中央或地方機關時，其所屬專任人員具有律師資格並經法
院認為適當者，亦得為第三審訴訟代理人。